【裁判字號】    89,訴,3600
【裁判日期】    890921
【裁判案由】    履行契約
【裁判全文】
臺灣臺北地方法院民事裁定  八十九年訴字第三六○○號
    原      告  黃動物醫院
    法定代理人  黃建源
    被      告  台北市動物衛生所檢驗所
    法定代理人  林進忠
右原告與被告間請求履行契約事件，本院裁定如左：
    主      文
原告之訴及其假執行之聲請均駁回。
訴訟費用由原告負擔。
    理      由
一、按訴訟事件不屬於普通法院之權限者，依民事訴訟法第二百四十九條第一項第一
    款規定，法院應以裁定駁回之，而所謂是否屬民事訴訟之範疇，應以原告起訴主
    張為訴訟標的之法律關係為斷，而非以法院調查之結果為依歸，至法院調查之結
    果，認原告請求者不符法律規定之要件時，則屬其訴有無理由之問題，自與法院
    有否審判權無涉，此觀諸最高法院八十八年台抗字第一六號裁定意旨自明。
二、本件原告起訴主張：原告與被告於民國（下同）八十八年九月一日起簽訂「台北
    市犬貓絕育特約動物醫院契約」，原告同意接受被告委託協助辦理犬貓絕育手術
    補助業務，被告同意於原告完成下列條件：(1)繳交犬貓生殖器官、(2)植入晶片註
    記、(3)狂犬病預防注射且發給牌、證、(4)填妥申請書、(5)申請人身分證影本乙份
    、(6)經被告查核原告所填寫資料無不符，被告應發給原告公畜每頭新台幣（下同
    ）八百元、母畜每頭一千五百元，且原告於每月十日至十五日間完成上個月之繳
    交手續，原告基於前開契約已依約執行該約定達六個月以上，被告對原告在八十
    八年二月份前申請之犬貓絕育手術補助款率皆依約撥付，嗣原告分別於八十八年
    四月十七日、五月十、六月十五日依規定繳交上述資料，合計應補助九十萬二千
    元，但被告迄今未將該絕育補助款給付為此提起本件訴訟等語。
三、按要判斷某契約究屬於私法契約而由民事法院管轄，或屬行政契約而應由行政法
    院管轄，應依據系爭契約之標的內容為定，所謂契約標的或內容係指涉案個別契
    約之基礎事實內容及契約所追求之目的而言，從而「契約標的理論」並非僅以契
    約所載之事實內容為限，抑且應斟酌該契約所追求之目的，就個別案件加以斷定
    ，又行政契約係以發生公法效果，而私法契約僅發生私法效力，而由於行政契約
    當事人大部分均處於相對之對等地位，是應以契約之標的或目的為判斷之依據，
    不得單純以當事人之身分是否對等或係行政行為（或意思表示）做為判斷依據，
    因而就契約標的之判別標準，如契約合致之權利與義務所依據之法規，係屬規定
    有關公法上之權利義務者，即屬行政契約。
四、經查依原告所提出卷附台北市犬貓絕育特約動物醫院契約第三條約定：「補助款
    額度：(一)雌性犬貓完成字宮：：摘除及晶片註記、效期內之狂犬病預射注射者，
    每隻補助新台幣壹仟伍佰元。(二)雄性犬貓完成睪丸摘除及晶片註記：：每隻補助
    新台幣捌佰元。」、第八條約定：「本契約期間為八十八年九月一日至八十九年
    十二月十五日止；期限屆滿符合下列條件之一者，乙方（指原告）得向甲方（指
    被告）申請續約之：(一)期間內未受糾正者。(二)契約期間曾受糾正，經函知確已改
    善者。」、第十條約定；「乙方不服甲方不予續約，或不服甲方依本契約所為糾
    正行為，得於收受通知後十日內，以書面提出異議，申請複核，但以一次為限。
    甲方應於接到前項異議書後三十日內重行審核，認為有理由者，應變更或撤銷原
    通知。」，然依動物保護法第十九條第三項規定：寵物之登記程序、期限、絕育
    獎勵與其他應遵行事項及標識管理辦法，由中央主管機關（指行政院農業委員會
    ）定之，及寵物登記管理辦法第五條規定「登記機構受理申請後，應將寵物編號
    並懸掛寵物頸牌於頸項及植入晶片後，核發寵物登記證明。」、第十二條規定「
    為防範寵物過量繁殖，各級主管機關得補助寵物絕育之費用。」、第十六條規定
    「本辦法發布前已飼養之寵物，飼主應於本辦法施行後一年內，依本辦法之規定
    辦理寵物登記，逾期未辦理者，依前條（即指動物保護法第三十一條）論處。」
    ，足徵依原告所提出之契約中有關補助費用之合意，其契約標的雖係以補助費之
    支付，但其追求之目的在於避免由主管機關直接實施對寵物之登記、絕育程序，
    節省主管機關之時間勞力支出，助於防範寵物過量繁殖及對動物生命與保護之進
    行，故其追求目的並非單純私益目的，從而應判斷其屬行政契約，因之原告對於
    被告是否有此項補助款之請求權既係基於雙方所簽訂之前述契約之約定為請求，
    即係基於行政契約關係所生之請求權，非屬私法上權利，依上開說明，自不得為
    民事訴訟之標的，從而原告以行政契約關係所生之請求權為由，依民事訴訟程序
    向普通法院訴請裁判，揆諸首揭說明，本件原告提起本件訴訟於法不合，不應准
    許，應予駁回，又原告之訴即經駁回，其聲請依職權宣告假執行即失所附麗，應
    併予駁回。
五、依民事訴訟法第二百四十九條第一項第一款、第九十五條、第七十八條，裁定如
    主文。
中      華      民      國    八十九    年      九      月     二十一   日
                                            民事第四庭法      官  陳博文
右為正本係照原本作成
如對本裁定抗告須於裁定送達後十日內向本院提出抗告狀
中      華       民      國    八十九    年     九     月      二十一    日
                                                         書記官    蘇彥宇


司法院資訊處製作；財團法人民間司法改革基金會備份。
